臺灣臺南地方法院刑事判決　　　　　　　　　　　　　　九十一年度訴字第六三號
　　公　訴　人　臺灣臺南地方法院檢察署檢察官
　　被　　　告　己○○
　　　　　　　　甲○○
右列被告等因傷害案件，經檢察官提起公訴（九十年度偵字第一二五九八號、第一二
八八八號），本院判決如左：
    主  文
己○○連續傷害直系血親尊親屬之身體，處拘役伍拾日，如易科罰金，以佰元折算
壹日。
甲○○無罪。
    事  實
一、己○○與壬○○、庚○○分別係父女及姐妹關係，為家庭暴力防治法第三條第三
    款及第四款所稱之家庭成員，己○○與壬○○、庚○○平日即因相處不睦而屢生
    口角爭執及肢體衝突，緣民國（下同）九十年八月六日二十一時二十分許，己○○在臺南縣善化鎮嘉北里二三號住處，因要求其妹庚○○向祖父戊○索錢未果，
    竟基於普通傷害之概括犯意，徒手毆打庚○○，致庚○○受有頸部多處抓痕（瘀
    血、紅腫）、右側頭部血腫、左後頸三乘四公分瘀腫、左上臂二乘六公分瘀腫及
    左前臂外側三乘二公分瘀腫二處之傷害。嗣同年九月八日中午十二時許，己○○
    在上址住處與其父壬○○因細故發生口角，竟基於承前之傷害犯意，徒手抓傷壬○○，致壬○○受有右面頰皮膚擦傷、前胸上方皮膚擦傷及右頸部皮膚擦傷之傷
    害。
二、案經庚○○及壬○○訴由臺南縣警察局善化分局報請臺灣臺南地方法院檢察署檢
    察官偵查起訴。
    理  由
壹、被告己○○有罪部分
一、訊據被告己○○固供承於九十年九月八日毆打並抓傷告訴人壬○○之事實，惟矢
    口否認在同年八月六日有毆打告訴人庚○○之犯行，並辯稱：九十年八月六日當
    天伊從下午五點到晚上九點半都在友人丙○○住處，且前一日（即八月五日）伊
    與告訴人庚○○在茄菝國小發生爭執，彼此互有動手毆打，庚○○的傷勢應該是
    八月五日打架所造成的云云。經查：（一）被告己○○於九十年九月八日毆打壬○○之事實，業據告訴人壬○○指訴歷歷，核與目擊證人陳洪真珠即被告己○○
    之祖母於偵訊時之證述相符，復有告訴人壬○○提出其於九十年九月八日就診之
    診斷書一紙及照片二幀在卷可憑，是被告己○○此部分之自白與事實相符，應足
    採信。（二）被告己○○於九十年八月六日毆打庚○○之事實，亦據告訴人庚○○指訴：八月六日晚上我在家裡，己○○要我去跟祖父戊○要一百元，我去找祖
    父，祖父說他沒有錢，我就去己○○的房間跟己○○說要不到錢，己○○就打我
    等語綦詳，核與目擊證人辛○○即被告己○○之妹證述：八月六日當天我回家時
    ，看到己○○正在打庚○○等語無訛，復有告訴人庚○○於九十年八月六日就診
    之診斷書一紙在卷可稽。（三）被告己○○雖以前揭情詞置辯，惟查，證人丙○○於本院審理時到庭證稱：八月六日當天我與朋友出去，己○○並沒有到我家，
    也沒有找我，八月七日己○○打電話約我見面，見面時她說她與妹妹打架，她妹
    妹要去驗傷等語，是被告己○○辯稱有不在場證明云云，已為證人丙○○證實係
    出於虛構，是被告己○○此部分之抗辯自無足憑採。又證人丁○○即茄菝派出所
    警員（現調任臺南縣善化分局刑事組）雖到庭證述：甲○○、己○○及庚○○在
    八月五日發生之糾紛是由我處理，我看到庚○○有紅腫的傷勢等語，且庚○○並
    未就八月五日在茄菝國小之糾紛提出傷害告訴及驗傷單，有本院洽辦公務電話紀
    錄一紙在卷足憑，從而，倘庚○○於八月五日確有遭己○○毆傷，則告訴人庚○○於八月六日前往醫院驗傷，驗傷之結果雖無法排除涵括八月五日傷勢之可能，
    然被告己○○於八月六日毆打告訴人庚○○之事實，已有告訴人庚○○之指訴及
    證人辛○○之證述足資證明，是被告己○○抗辯告訴人庚○○驗傷單上所載傷勢
    皆係八月五日遭伊毆打所致云云，不足採信。綜上，本件事證明確，被告己○○
    犯行足以認定，應依法論科。
二、按被告己○○與告訴人壬○○、庚○○係家庭暴力防治法所謂之家庭成員關係，
    家庭成員間實施身體或精神上不法侵害之行為者，均屬家庭暴力，而家庭成員間
    故意實施家庭暴力行為而成立其他法律所規定之犯罪，則成立家庭暴力罪，家庭
    暴力防治法第三條第三款、第四款、第二條第一項、第二項定有明文。核被告己○○所為，係犯刑法第二百七十七條第一項之傷害罪及第二百八十條、第二百七
    十七條第一項之傷害直系血親尊親屬罪，均屬家庭暴力防治法第二條第二項之家
    庭暴力罪，被告己○○傷害直系血親尊親屬之部分，應依法加重其刑，至公訴人
    雖漏未論以被告己○○家庭暴力罪，惟因與傷害罪及傷害直系血親尊親屬罪係單
    一案件，本院自應併予審理，附此敘明。被告己○○與其父壬○○、其妹庚○○
    因多年來相處不睦，致口角肢體衝突不斷，對於將來之爭執，雙方可能因言語不
    合即發生拉扯、毆打等情，應可得認識，是被告己○○所犯前開二罪，時間緊接
    、手法相同、所犯係基本構成要件相同之罪名，為連續犯，應依法遞加重其刑，
    公訴人認被告所犯上開二罪應予分論併罰，容有誤會。爰審酌被告己○○不顧念
    親情，履因細故出手傷害家人，惟經本院當庭觀察被告己○○與其家人之互動情
    狀，蓋有異於一般家庭成員間之正常交流，兼以告訴人壬○○於本院審理時，曾
    因情緒激昂即動輒責罵被告己○○等情觀之，顯見被告己○○因親子關係長年不
    佳，加以年輕慮淺，不知如何採取正確之溝通方式，致雙方一遇爭執即衍生肢體
    衝突，猶可期許被告己○○藉由自我成長，理性處理家庭成員間之問題以避免此
    種憾事再次發生等一切情狀，量處如主文所示之刑，併諭知易科罰金之折算標準
    ，以資懲儆。
貳、被告甲○○無罪部分
一、公訴意旨略以：被告甲○○因己○○要求其妹庚○○向祖父索錢未果，兩人竟基
    於普通傷害之犯意聯絡，於九十年八月六日二十一時二十分許，在臺南縣善化鎮
    嘉北里二三號告訴人庚○○住處，共同徒手毆打庚○○，致庚○○受有頸部多處
    抓痕（瘀血、紅腫）、右側頭部血腫、左後頸三乘四公分瘀腫、左上臂二乘六公
    分瘀腫及左前臂外側三乘二公分瘀腫二處之傷害，因認被告甲○○涉有刑法第二
    百七十七條第一項罪嫌。
二、按犯罪事實應依證據認定之，無證據不得推定其犯罪事實；不能證明被告犯罪者
    ，應諭知無罪之判決，刑事訴訟法第一百五十四條、第三百零一條第一項分別定
    有明文。又事實之認定，應憑證據，如未能發現相當證據，或證據不足以證明，
    自不能以推測或擬制之方法，為裁判基礎。最高法院七十六年臺上字第四九八六
    號著有判例可資參照。公訴人認被告甲○○涉有傷害罪嫌，係以告訴人庚○○之
    指訴、診斷書為主要論據，再佐以被告甲○○雖辯稱其八月六日在家慶生，惟所
    供與證人莊麗華即被告甲○○母親之陳述有所出入而不予採信被告甲○○之抗辯
    。訊據被告甲○○堅決否認八月六日有何傷害庚○○之犯行，辯稱：八月五日伊
    在茄菝國小為己○○、庚○○勸架，庚○○可能誤記，但八月六日伊當天確實在
    家慶生等語。
三、經查：（一）告訴人庚○○於審理時供承：八月五日晚上我和己○○、甲○○在
    茄拔國小發生拉扯，八月六日晚上只有己○○打我，當時甲○○不在我家，我不
    記得為何警訊時說係己○○與甲○○要我去跟祖父要錢等語。而其父壬○○於審
    理及偵訊均供述告訴人庚○○曾因為發燒而有輕微智障，再參酌告訴人庚○○於
    本院審理時往往低頭不語，須法官一再加以提示始能明瞭問題等情，則告訴人庚○○就被告甲○○是否有在八月六日毆打伊之部分，或因庚○○混淆八月五日與
    八月六日之情景，或因智能上之障礙致其陳述有誤，然告訴人庚○○就被告甲○○之部分前後指訴既不一致，自難採為認定被告甲○○有罪之證據。又告訴人庚○○之診斷書因僅能證明客觀上所受之傷勢，惟因其就被告甲○○部分之指訴既
    有瑕疵可指而無從採為有罪證據，則該診斷書亦無從採為認定被告甲○○有罪之
    依據。（二）況證人辛○○到庭證述：八月六日當天我回家時，只看到己○○正
    在打庚○○，當時現場除了己○○與庚○○外，沒有其他人，甲○○也不在我家
    等語，足見九十年八月六日晚間，被告甲○○確實未與被告己○○共同毆打告訴
    人庚○○甚明。（三）雖被告甲○○及證人莊麗華二人於偵查時，就八月六日當
    天慶生所準備之食物及在場人數之供述有所出入，惟訊之被告甲○○則供稱：（
    問：為何在偵查中所言與證人莊麗華有出入？）因為當初檢察官是問我慶生準備
    什麼食物，所以我才回答只有蛋糕而已，檢察官並沒有問我晚餐的食物，而我母
    親莊麗華回答的慶生食物則是指晚餐，所以有包括飲料、豬腳及家常菜；至於我
    當初未提及尚有外婆及我哥哥乙○○在場，是因為外婆只來看一下就回房睡覺了
    ，也沒有吃蛋糕，哥哥乙○○本來在臺北銘傳大學唸書，當天係回臺南辦助學貸
    款，哥哥當天確實有在場吃蛋糕，直到晚上十點、十一點左右才由我載哥哥去坐
    車，當初以為哥哥在台北作證不方便，所以才沒有說哥哥也在場等語。另質之證
    人乙○○則證稱：九十年八月六月中午我與母親在臺南辦理就學貸款，當天晚上
    係在外婆家用餐，我跟二個弟弟（即甲○○、李冠廷）、我母親、外婆都在，當
    天我母親為了慶祝甲○○生日，就準備一些家常菜，吃完飯之後就吃蛋糕，直到
    晚上十點半左右由甲○○載我搭客運回臺北等語，復有證人乙○○提出申請日期
    為九十年八月六日之臺北銀行臺南分行就學貸款申請書及該行九十年八月六日之
    收入收據各一份在卷可憑，再參酌被告甲○○係七十一年八月七日出生，倘提前
    一日即八月六日與家人一同慶生，亦屬情理之常，足認被告甲○○所供之不在場
    證明確屬真實。綜上所述，參互印證，本件依調查所得之證據尚不足證明被告甲○○之傷害犯行，此外，復查無其他積極證據足資證明被告有右述犯行，揆諸前
    揭說明，不能證明被告甲○○犯罪，爰依法為無罪之諭知。
據上論斷，應依刑事訴訟法第二百九十九條第一項前段、第三百零一條第一項前段，
刑法第五十六條、第二百八十條、第二百七十七條第一項、第四十一條第一項前段、
，罰金罰鍰提高標準條例第一條前段、第二條，判決如主文。
本案經檢察官吳岳輝到庭執行職務
中      華      民      國      九十一      年    七    月    二十五    日
                                  臺灣臺南地方法院刑事第二庭
                                      審判長法官  侯明正
                                            法官  鄭燕璘
                                            法官  林中如
右正本證明與原本無異。
如不服本判決，應於收受本判決後十日內，向本院提出上訴狀。（須附繕本）
中      華      民      國      九十一      年    七    月    二十六    日
                                      書  記  官  楊建新
附錄本案論罪科刑法條
刑法第二百七十七條第一項
傷害人之身體或健康者，處三年以下有期徒刑、拘役或一千元以下罰金。
刑法第二百八十條
對於直系血親尊親屬，犯第二百七十七條或第二百七十八條之罪者，加重其刑至二分
之一。
